臺灣板橋地方法院民事判決　九十年度簡上字第二五一號
　　上　訴　人　中國菱電股份有限公司
　　法定代理人　丙○○
　　訴訟代理人　乙○○
　　被上訴人　　樂全建設股份有限公司
　　法定代理人　丁○○
　　複　代理人　甲○○
右當事人間請求清償債務事件，上訴人對於中華民國九十年六月十八日本院板橋簡易
庭九十年度板簡字第三四六號第一審簡易判決提起上訴，本院判決如左：
    主    文
上訴駁回。
第二審訴訟費用由上訴人負擔。
    事    實
甲、上訴人方面：
    壹、聲明：求為判決〔一〕原判決廢棄。〔二〕被上訴人應給付上訴人新台幣〔
              下同〕貳拾壹萬貳仟陸佰貳拾伍元，及自起訴狀繕本送達翌日起至清
              償日止，按週年利率百分之五計算之利息〔參見本院卷第二四頁、第
              二五頁〕。
    貳、陳述：除與原判決記載相同者，茲引用之外，補陳：
          一、原審判決筆錄事實及理由第四點第一項「系爭估價單發文日期為八十
              五年九月三日，其上明載『本估價單有效期限：二十天』，估價單下
              方並設有『同意施工簽認日期』、『工程完成簽認日期』二欄，顯然
              系爭估價單〔即要約〕設有二十天之承諾期限....等語。」，惟細觀
              此系爭估價單，有下列數點爭議須加以釐清：
              〔一〕系爭估價單上所載「本估價單有效期限：二十天」，並非指系
                    爭估價單設有二十天之承諾期限〔此點被上訴人亦未主張〕，
                    而是指該估價單內所填價格之有效期限，故即使被上訴人遲於
                    此期間內為承諾，上訴人若對價格無異議，雙方契約仍成立；
                    又退萬步言，即使此二十天係承諾期限，按民法第一百六十條
                    第一項「遲到之承諾，除前條情形外，視為新要約。」，蓋被
                    上訴人員工黃明達於系爭估價單下方書寫「部分電梯尚未交機
                    ，指示器按鈕等有部分破損。」，並簽名及押日期11/4，即可
                    表示被上訴人確有為此承諾，雖然未於二十天內為之，惟遲到
                    之承諾視為新要約，上訴人於接獲此要約後，即依約完成此系
                    爭估價單內所載之零件更換，按民法第一百六十一條意思實現
                    之規定，契約即為成立，故即使僅以估價單本身觀之，上訴人
                    與被上訴人間有無契約關係，已甚為明顯，故原審判決顯有違
                    誤。
              〔二〕關於證人黃明達於第一審言詞辯論中證稱：「我簽名只是表示
                    確實有換這些零件，當時我是工地主任，工地財務是由蔣世敬
　　　　　　　　　　負責，費用要跟他接洽，我不負責財務：：，零件故障的原因
　　　　　　　　　　是機器本身，或是人為破壞，我不清楚。」云云，其中可爭議
　　　　　　　　　　之處如下：
                    〔１〕由證人黃明達所陳述之證言，則可得知黃明達雖不負責
                          工地財務，惟黃明達確將系爭估價單帶回被上訴人公司
                          處理，亦即被上訴人公司知道此筆估價單及零件費用，
                          卻未為反對之意思表示，並准許上訴人進入此工地進行
                          零件更換工程，即上訴人與被上訴人二者間確實有更換
                          系爭零件之合意，且對上訴人於估價單內所開立之價錢
                          未有異議，系爭估價單有當事人雙方之合意，乃昭然若
                          揭之事實。
                    〔２〕證人黃明達對於零件損壞之理由並沒有清楚地交代，被
                          上訴人亦沒有舉證說明零件損壞之原因乃上訴人原提供
                          之零件有瑕疵，即使未有系爭估價單，依上訴人與被上
                          訴人所訂之昇降機買賣暨安裝工程合約書第九條第八項
                          後段，此筆維修費用亦應由被上訴人負擔〔蓋此零件損
                          壞發生之期間係被上訴人借用電梯之期間〕，此筆維修
                          費用之歸屬問題已至為明顯。
          二、再按原審判決筆錄事實及理由第四點第二項後段「又證人黃明達日後
              雖有簽字，但其並非簽在同意施工簽認欄或工程完成簽認欄，且其並
              非負責工地財務，故其證稱此簽字僅在確認上訴人有更換零件之情形
　　　　　　　。」云云。惟被上訴人之工地主任黃明達雖未於「同意施工簽認日期
　　　　　　　欄」及「工程完成簽認日期欄」內簽名，然按一般經驗法則，即難謂
　　　　　　　未有簽約之意思表示，何況黃明達於估價單內亦有書寫其他文字，想
　　　　　　　必係因「同意施工簽認日期欄」之空格太小，故簽名及加註文字於上
　　　　　　　方；更甚者，該零件更換工程發生之時間，係在升降設備尚未竣工之
　　　　　　　前，惟該升降設備工程已於民國〔下同〕八十六年六月二十六日經黃
　　　　　　　明達驗收簽認，則此零件更換工程完成與否，自可一目瞭然。黃明達
　　　　　　　雖未於「工程完成簽認日期欄」上簽名，然此零件更換工程確係已完
　　　　　　　成，此係雙方不爭執之事實，故原審判決僅以未簽名於「同意施工簽
　　　　　　　認日期欄」及「工程完成簽認日期欄」，即推論未有簽約之意思表示
　　　　　　　，實太過牽強。此外，關於「證人黃明達證稱此簽字僅在確認上訴人
　　　　　　　有更換零件之情形一語，應屬可信。」，此點更甚荒謬，蓋系爭估價
　　　　　　　單上載明各項零件之數量、單價、總價及二次整理工時所需費用，倘
　　　　　　　此估價單之目的僅係用來確認有更換零件之情事，又何須列明各項零
　　　　　　　件設備所須之費用，原審據此為判決實不備理由。
          三、又按原審判決筆錄事實及理由第四點第二項「兩造於八十六年六月二
              十六日始辦理系爭昇降機完工驗收... ，系爭配件更換之估價單發生
              日期則為八十五年九月三日，時間恰在上訴人昇降機設備尚未竣工，
              與被告借用昇降機期間，二者重疊之際，故該零件之更換費用責任歸
              屬，亦有爭議，故證人黃明達所稱... 『零件故障的原因是機器本身
              ，或是人為破壞，我不清楚』等語，即非無據。」。惟揆諸系爭估價
              單之發生，係因雙方於安裝工程合約書第九條第八項後段中即載明「
              倘因施工需要甲方於驗收前欲借用昇降機使用時，除需取得乙方同意
              外並負責保管昇降機及負擔借用期間之保養費及損壞維修費用。」，
              蓋被上訴人確有於昇降機驗收前向上訴人借用昇降機，此係被上訴人
              所是認，而此筆估價單之發生，係因昇降機於被上訴人借用期間內發
              生損壞，而估價所需更換之零件費用亦為雙方所不爭執，單就上訴人
              與被上訴人所簽訂之昇降機買賣暨安裝工程合約書第九條第八項後段
              ，被上訴人即應支付上訴人此筆零件費用，惟原審判決對上訴人於第
              一審中所提出之上述主張均未加斟酌，實難謂判決合法；又按民法第
              三百五十六條第一項「買受人應按物之性質，依通常程序從速檢查其
              所受領之物。如發見有應由出賣人負擔保責任之瑕疵時，應即通知出
              賣人。」，蓋被上訴人係一專業之建築廠商，而系爭估價單內所列之
              零件，乃係以被上訴人之專業背景得以從速檢查之物，被上訴人於受
              領原購買之物時，即應從速檢查其所受領之物是否有瑕疵，惟被上訴
              人或疏於檢查，抑或檢查後發現並無瑕疵，均視為承認其所受領之物
              ；被上訴人既已承認其所受領之物，又無法舉證說明受領之物確有瑕
              疵，卻一再佯稱因上訴人公司所提供之物有瑕疵，按民事訴訟法第二
              七七條，被上訴人應負舉證之責，惟被上訴人一者無法舉證說明上訴
              人所提供之物有瑕疵，二者系爭零件損壞之時間恰在被上訴人借用升
              降機期間，按上訴人與被上訴人安裝工程合約書第九條第八項後段，
              即明確載明借用期間係由乙方〔即被上訴人〕保管昇降機並負擔借用
              期間之損壞維修費用，故此筆零件更換費用之責任歸屬已甚為明確，
              詎原審判決毫未斟酌，僅以「該零件之更換費用責任歸屬，亦有爭議
              ... 」輕描淡寫帶過，是原審判決顯係不備理由。
          四、據被上訴人於原審中提出之答辯書上所載，被上訴人對於系爭估價單
              之存在、系爭工程已驗收完成及系爭估價單內所列之金額均無異議，
              按民事訴訟法第二百七十九條之規定，即產生自認之效果，系爭估價
              單已經本人〔即被上訴人〕承認，則工地主任黃明達有代理被上訴人
              公司之權限當然無庸置疑；又退萬步言，倘若黃明達無代理被上訴人
              公司之權，上訴人於系爭估價單簽訂後，便立即施作更換零件之工程
              ，被上訴人明知卻無反對之意思表示，即被上訴人已知黃明達為其代
              理人而向上訴人簽訂此零件更換工程，竟不為反對之表示，按民法第
              一百六十九條表見代理之法理，被上訴人亦應負授權人之責任，綜上
              觀之，黃明達有代理被上訴人簽訂估價單之權實無疑問；既然工地主
              任黃明達有代理被上訴人簽訂估價單之權，而被上訴人於原審言詞辯
              論中，亦僅就該系爭估價單內所列之零件更換費責任歸屬有爭議，故
              針對該系爭估價單雙方意思表示有無欠缺之部分實難謂有疑問；既然
              雙方意思表示合致，則此系爭估價單係一契約已昭然若揭〔民法第一
              百五十三條定有明文〕，是按契約上所載，被上訴人即應支付上訴人
              零件更換費用貳拾壹萬貳仟陸佰貳拾伍元整。
          五、對被上訴人答辯所為之陳述：
              〔一〕被上訴人於民事答辯狀第二點理由，其中有數點須加以釐清：
                    １系爭估價單之發文日期為八十五年九月三日，而雙方簽訂完
                      工驗收證明單之日期為八十六年六月二十六日，即該零件更
                      換之始點係在昇降機未交車前之借用期間〔借用之事實已獲
                      被上訴人認諾〕，按昇降機安裝工程合約書第九條附則第八
                      項後段「倘因施工需要甲方〔被上訴人〕於驗收前欲借用昇
                      降機使用時，除須取得乙方〔上訴人〕同意外並負責保管昇
                      降機及負擔借用期間之保養費及損壞維修費用。」，依照合
                      約，本件零件費用之責任歸屬已一目了然。被上訴人雖一直
                      佯稱機件設備之損壞，係為上訴人機件材質不良所致，被上
                      訴人自不負擔更換費用之責，惟被上訴人並未提出明確之事
                      證證明損壞之發生純係因上訴人所提供機件材質不良所致，
                      被上訴人所述實難謂有據。
                    ２查昇降機安裝工程合約書第七條「乙方於完工交車並取得中
                      華民國升降設備安全協會合格證之日起，負責拾貳個月免費
                      保養。」，完工驗收證明單第三點「本電梯之壹年免費保養
                      及保固期自交車日...至...止」，是保固期之起算點應自交
                      車日〔即八十六年六月二十六日〕起，以一年為計〔蓋保固
                      期之起算雙方已以契約明定〕，並非被上訴人所主張之「電
                      梯出廠證明書」開具之日〔八十五年一月十七日〕，被上訴
                      人之主張實屬違誤。
              〔二〕系爭估價單上雖明載「本估價單有效期限：二十天」，惟此並
                    非指估價單之承諾期限為二十天，僅係指本件估價單內所定之
                    價格有效期間為二十天；又退萬步言，縱使此二十天係承諾期
                    限，按民法第一百六十條第一項「遲到之承諾，除前條情形外
                    ，視為新要約。」，被上訴人員工黃明達既然已於估價單上簽
                    名，而上訴人亦有依約前去施工，則雙方間有無契約之意思表
                    示已昭然若揭，被上訴人主張兩造間之昇降機配件更換工程合
                    約未成立，應屬無據。
              〔三〕查被上訴人員工黃明達係被上訴人公司之工地主任，按一般工
                    程慣例，工地主任即足以代表公司為工程上之任何行為，故黃
                    明達係有權代理公司之相關事宜實無疑問，更何況本件之完工
                    驗收證明單亦是由黃明達所簽認，倘黃明達不具代理公司之權
                    ，則被上訴人公司又豈會承認本件系爭工程確實已驗收完畢，
                    是黃明達確有代理公司之權；又即使被上訴人公司否認黃明達
                    具有代理之權，參照最高法院八十一年度台上字第一九九二號
                    判決要旨及民法第一百六十九條表見代理之相關規定，被上訴
                    人亦構成表見代理，蓋上訴人與黃明達簽訂此零件更換契約後
                    ，即依約履行更換零件，且黃明達亦有承認確有將其估價單帶
                    回公司處理，被上訴人既已知情此事卻不為反對之意思表示，
                    已構成表現代理之要件，基於保護善意第三人之法理，被上訴
                    人須負授權人之責任。
              〔四〕被上訴人於民事答辯〔二〕狀中雖一直聲稱就該系爭估價單並
                    無遲到之承諾或新要約之契約存在，惟估價單上所載「本估價
                    單有效期限二十天」，係指估價單內所填價格之有效期限，被
                    上訴人雖未於期限內為承諾，惟之後亦未對該價格有異議，反
                    而由其工地主任黃明達於該估價單上簽名，足證雙方對於價格
                    此點未有爭議，故被上訴人所稱估價單之價格已失其效力之言
                    實屬違誤。又按民法第一百六十條第一項「遲到之承諾，除前
                    條情形外，視為新要約。」，黃明達雖未於價格有效期限二十
                    天內為承諾之意思表示，惟其之後所為之承諾意思表示，於到
                    達上訴人之後，上訴人亦有依約前去履行，按民法第一百六十
                    條之法理，即難謂黃明達所做此遲到之承諾並非新要約，既然
                    被上訴人有要約之意思表示，而上訴人亦有為承諾，難謂雙方
                    間未有契約之存在。
              〔五〕被上訴人工地主任黃明達雖於原審證詞中聲稱「財務部份非其
                    所負責」，惟：
                    １按一般工程慣例，工地主任在工地即具有代理公司處理各大
                      小事宜之權限，故其具有代理權實無疑問。
                    ２即便黃明達並不具有代理處理財務方面事宜之權限，惟被上
                      訴人對黃明達代理權之限制，並未告知第三人〔即上訴人〕
                      ，故從『外觀原則』觀之，第三人並無法得知工地主任之權
                      限有遭本人〔即被上訴人〕限制，何況被上訴人既得知有此
                      筆零件更換費用，又不為反對之意思表示，被上訴人即符合
                      民法第一六九條表見代理之構成要件，遂即使黃明達不具有
                      代理財務之權限，被上訴人亦須負表見代理之責。
    參、證據：提出─
          一、估價單影本壹件〔附本院卷第三五頁，原審卷第八頁、第四四頁、第
              八九頁同〕。
          二、完工驗收證明單影本貳件〔附本院卷第三六頁、第三七頁，原審卷第
              五０頁、第五一頁，第八三頁、第八四頁同〕。
          三、昇降機安裝工程合約書〔三芝熱帶嶼Ｃ區〕影本壹件〔附本院卷第三
              八頁、第三九頁，原審卷第四０頁至第四三頁同〕。
          四、三芝郵局存證信函第七０三號影本壹件〔附本院卷第四０頁至第四二
              頁，原審卷第八五頁至第八八頁同〕。
          五、被上訴人於九十年四月八日於原審提出之答辯書影本壹件〔附本院卷
              第五五頁〕。
          六、被上訴人公司變更登記表壹件〔附本院卷第六二頁、第六三頁〕。
          七、被上訴人公司之法定代理人丁○○之戶籍謄本壹件〔附本院卷第七０
              頁〕。
          八、最高法院八十一年度台上字第一九九二號民事判決要旨壹件〔附本院
              卷第一０八頁〕。
          九、ISO9001 經濟部標準檢驗局國際標準品質管理系統認可登錄證明書影
              本壹件〔附原審卷第八一頁、第八二頁〕。
          十、系爭款項之請款統一發票影本壹件〔附本院卷第一０四頁〕。
乙、被上訴人方面：
    壹、聲明：求為判決駁回上訴。
    貳、陳述：除與原判決記載相同者，茲引用之外，補陳：
          一、上訴人與被上訴人雙方於八十三年十月廿八日簽立昇降機買賣及安裝
              工程合約書，就被上訴人營建工地向上訴人購買客用昇降機六部，並
              由上訴人負責安裝工程，嗣經上訴人出具昇降機出廠日期為八十五年
              一月十七日之證明書及中華民國升降設備安全協會發文昇降機設備竣
              工日期為八十五年十二月十一日之檢查函，被上訴人會同上訴人於八
              十六年六月廿六日辦理完工驗收後，即於八十六年七月十五日依約給
              付上訴人價金壹仟零伍拾參萬玖仟玖佰玖拾玖元整。
          二、按上訴人主張之系爭配件更換估價單上發文日期為八十五年九月三日
              ，揆諸前揭期日先後順序，昇降機設備既尚未竣工，亦未完成驗收交
              車手續，是以，有關昇降機設備之配件損壞更換，其修繕責任自歸屬
              上訴人，此依前開安裝合程合約書第九條附則第八項約定昇降機經甲
              乙雙方會同辦理驗收結果倘有不合時，乙方應從速依約補正至可正常
              運轉為止，不得藉故拖延，在未正式辦妥驗收手續前，昇降機仍由乙
              方負責管理自明。然縱或被上訴人因施工需要於取得上訴人同意後借
              用昇降機，須承擔借用期間之保養及損壞維修費用，惟上訴人亦有義
              務提供正常且無瑕疵之機件材質，以維護借用期間人員之安全，經查
              被上訴人於借用期間均依上訴人之指示方式操作，故無使用不當之虞
              ，且上訴人估價單所列之各項機件設備亦非如燈泡類等之消耗品；再
              者依上訴人於八十五年一月十七日開具之「電梯出廠證明書」，距估
              價單上所示之日期八十五年九月三日亦未達一年，故上述機件設備之
              損壞，係為上訴人機件材質不良所致，被上訴人自不負擔更換費用之
              責，此亦經　鈞院九十年度板簡字第三四六號民事判決：「兩造於八
              十六年六月廿六日始辦理系爭昇降機完工驗收，而上訴人之昇降機出
              廠日期為八十五年一月十七日，中華民國升降設備安全協會發文昇降
              機設備竣工日期為八十五年十二月十一日，系爭配件更換之估價單發
              生日期則為八十五年九月三日，時間恰在上訴人昇降機設備尚未竣工
              ，與被告借用昇降機期間，二者重疊之際，故該零件之更換費用責任
              歸屬，亦有爭議，故證人黃明達所稱『我簽名有跟他〔陳君毅〕說估
              價單要帶回公司處理，零件故障的原因是機器本身，或是人為破壞，
              我不清楚』等語，即非無據」。
          三、再查，上訴人另主張雙方間簽有昇降機之配件更換工程合約，惟按契
              約之成立，係依一造之要約及他造之承諾而生；民法第一百五十八條
              亦規定：「要約定有承諾期限者，非於其期限內為承諾，失其拘束力
              。」，經查：系爭估價單發文日期為八十五年九月三日，其上明載「
              本估價單有效期限：二十天」，而被上訴人員工黃明達遲至同年十一
              月四日始於估價單上簽字，徵此，被上訴人並未二十天期限內為承諾
              ，則該估價單逾期即失其拘束力，上訴人雖有更換昇降機零件之要約
              ，但被上訴人並未承諾，兩造間之昇降機之配件更換工程合約即未成
              立。從而，上訴人主張依據契約關係請求被上訴人給付配件更換費用
              ，即屬無據，此亦經　鈞院板橋簡易庭前開判決確認無疑。
          四、縱被上訴人員工黃明達日後雖有簽字，惟其簽認僅代表確認更換零件
              ，並無承諾意思表示，此見系爭估價單上黃明進另於空白處簽註「部
              分電梯〔Ｃ一六四九一＃二，四〕尚未交機，指示器、按扭等有部分
              破損」，而非於「同意施工簽認日期」、「工程完工簽認日期欄」上
              簽字自明。甚且，黃明達僅係被上訴人工地主任，並無代理權限可代
              表被上訴人與上訴人簽立系爭更換工程合約，此亦經黃明達於原審證
              陳：「當時我是工地主任，估價單要帶回公司處理，零件故障的原因
              是機器本身，或是人為破壞我並不清楚」，承此，觀諸黃明達於系爭
              估價單上之簽字，無論形式或實質上，均非承諾之意思表示，是以，
              被上訴人既無承諾之意思，何來遲到之承諾，更無新要約之存在，準
              此，雙方之間自始即無系爭契約存在，上訴人據此請求被上訴人給付
              更換費用，顯屬無據。
          五、上訴人一再陳稱被上訴人與上訴人間就系爭估價單有所謂遲到之承諾
              ，或新要約之契約存在，並無理由：
              〔一〕上訴人於上訴理由狀及辯論意旨狀中均一再指陳：「估價單上
                    所載，本估價單有效期限二十天並非指系爭估價單設有二十天
                    之承諾期限，而是指該估價單內所填價格之有效期限」等語。
                    果如是，估價單之價格既已失其效力，則更難謂兩造間有所謂
                    契約之存在。按「當事人締結不動產買賣之債權契約，固非要
                    式行為，惟對於買賣契約必要之點，即價金與標的物之意思表
                    示必須一致，否則其契約即難謂已成立」。本系爭估價單價格
                    之意思表示即該契約必要之點既不存在於兩造間，則上訴人究
                    據何主張兩造間確有契約之存在，著實令人費解，更遑論有何
                    遲到之承諾或是新的要約可言。
              〔二〕另上訴人陳稱：「被上訴人員工黃明達於系爭估價單下方書寫
                    『部分電梯尚未交機，指示器按鈕等有部分破損』，並簽名及
                    押日期十一月四日，即可表示被上訴人確有為此承諾」等語亦
                    無理由：
                    １查該系爭估價單下方設有「同意施工簽認日期」、「工程完
                      成簽認日期」二欄，證人黃明達上述語句係簽於估價單空白
                      處，由此確見黃明達並未有上訴人所稱其有代理被上訴人為
                      承諾施工之意思表示的權限。
　　                ２反面言之，如黃明達果真有代理被上訴人為承諾之權限，則
                      其自可於系爭估價單下方之「同意施工簽認日期」逕行簽認
                      ，又何以簽於空白處？故黃明達確無代理被上訴人之權限。
　                  ３證人黃明達於原審證稱：「我簽名只是表示確實有換這些零
                      件，當時我是工地主任，工地財務是由蔣世敬負責，費用要
                      跟他接洽，我不負責財務，... 我簽名有跟他說估價單要帶
                      回公司處理，零件故障的原因是機器本身，或是人為破壞，
                      我不清楚。」，顯見證人黃明達並未有代理被上訴人為施工
                      承諾之權限，亦自始未有為承諾之意思表示，事理至明。
              〔三〕上訴人一再陳稱「證人黃明達有代理被上訴人之權限」，又或
                    稱「如證人黃明達無代理權亦構成表見代理」。惟查民法第一
                    百零三條規定，代理人須於代理權限內所為之意思表示，方對
                    本人直接發生效力，另「民法第一六九條關於由自己之行為表
                    示以代理權授與他人者... 故本人就他人以其名義與第三人所
                    為之代理行為，應負授權人之責任者，須以他人所為之代理行
                    為，係在其曾經表示授與他人代理權之範圍內為其前提要件」
　　                、「表見代理云者... 僅限於意思表示範圍以內，不得為意思
                    表示以外之行為。」，有四十年台上字第一二八一號及五十五
                    年台上字第一０五四號判例可參。故證人黃明達於原審證稱：
                    財務部分非其所負責，則按上開判例以言，此部事實既非證人
                    黃明達於代理權限內所可為之意思表示，又怎有上訴人所稱之
                    代理權甚或表見代理之存在？上訴人關於此部主張實有違誤，
                    亦不可採。
              〔四〕綜右所述，上訴人與被上訴人間確無系爭所謂零件更換契約存
                    在，上訴人執此以為被上訴人應為給付更換零件價金之依據，
                    顯無理由。
    參、證據：提出─
          一、昇降機安裝工程合約書〔三芝熱帶嶼Ｃ區〕影本壹件〔附本院卷第八
              三頁至第八九頁，原審卷第五三頁至第六０頁、第六六頁至第六九頁
              同〕。
          二、估價單影本壹件〔附本院卷第九０頁，原審卷第七四頁同〕。
          三、本院板橋簡易庭九十年度板簡字第三四六號宣示判決筆錄影本壹件〔
              附本院卷第九一頁至第九五頁〕。
          四、最高法院四十年度台上字第一四八二號及六十九年度台上字第一七一
              ０號判例要旨各壹件〔附本院卷第一一七頁〕。
          五、最高法院四十年度台上字第一二八二號及五十五年度台上字第一０五
              四號判例要旨各壹件〔附本院卷第一一八頁、第一一九頁〕。
          六、完工驗收證明單影本壹件〔附原審卷第六一頁〕。
          七、三芝郵局存證信函第七０三號影本壹件〔附原審卷第六二頁至第六五
              頁〕。
          八、電梯出廠證明書影本貳件〔附原審卷第七０頁、第七二頁〕。
          九、中華民國升降設備安全協會函影本貳件〔附原審卷第七一頁、第七三
              頁〕。
    理    由
甲、程序方面：
    上訴人於本院九十一年九月十日言詞辯論時，明確陳述：「我們是依照更換電梯
    零件契約的法律關係來請求，並不是依照原契約第九條第八項主張被上訴人借用
    系爭電梯之損害賠償的約定來請求。」〔參見本院九十一年九月十日言詞辯論筆
    錄〕，爰就上訴人主張之「更換電梯零件契約的法律關係」，將本案審結之。
乙、兩造爭執要旨：
    壹、上訴人於原審起訴主張：兩造間簽有「昇降機之配件更換工程合約」，上訴
        人早已依約履行完畢，但被上訴人卻遲未依約給付上訴人配件更換費「貳拾
        壹萬貳仟陸佰貳拾伍元」，屢經催討未獲支付；原審判決駁回上訴人於原審
        之訴後，上訴人執：〔一〕系爭估價單上所載「本估價單有效期限：二十天
        」，並非指系爭估價單設有二十天之承諾期限，而是指該估價單內所填價格
        之有效期限。縱被上訴人遲於此期間內為承諾，惟遲到之承諾視為新要約，
        上訴人於接獲此要約後，即依約完成此系爭估價單內所載之零件更換，契約
        即為成立。〔二〕證人黃明達確將系爭估價單帶回被上訴人公司處理，被上
        訴人公司知道此筆估價單及零件費用，未為反對之意思表示，並准許上訴人
        進入此工地進行零件更換工程，即上訴人與被上訴人間確有更換系爭零件之
        合意。〔三〕被上訴人之工地主任黃明達雖未於「同意施工簽認日期欄」及
        「工程完成簽認日期欄」內簽名，難謂『未有簽約之意思表示』，黃明達於
        估價單內書寫其他文字，想必係因「同意施工簽認日期欄」之空格太小，故
        簽名及加註文字於上方。又系爭估價單上載明各項零件之數量、單價、總價
        及二次整理工時所需費用，倘此估價單之目的僅係用來確認有更換零件之情
        事，又何須列明各項零件設備所須之費用？〔四〕被上訴人於原審提出之答
        辯書對於系爭估價單之存在、系爭工程已驗收完成及系爭估價單內所列之金
        額均無異議，按民事訴訟法第二百七十九條之規定，即產生『自認』之效果
        。〔五〕倘若黃明達無代理被上訴人公司之權，上訴人於系爭估價單簽訂後
        ，便立即施作更換零件之工程，被上訴人明知卻無反對之意思表示，依民法
        第一百六十九條表見代理之法理，被上訴人亦應負授權人之責任。〔六〕被
        上訴人員工黃明達係被上訴人公司之工地主任，按一般工程慣例，工地主任
        即足以代表公司為工程上之任何行為，故黃明達係有權代理被上訴人公司之
        相關事宜。縱黃明達不具有代理處理財務事宜之權限，惟被上訴人其對黃明
        達代理權之限制，並未告知第三人〔即上訴人〕，被上訴人亦須負表見代理
        之責等為由，求為將原審判決廢棄，改判如上訴聲明所示。
    貳、被上訴人則以：〔一〕系爭估價單發文日期為八十五年九月三日，其上明載
        「本估價單有效期限：二十天」，被上訴人員工黃明達遲至同年十一月四日
        始於估價單上簽字，該估價單逾期即失其拘束力，上訴人雖有更換昇降機零
        件之要約，但被上訴人並未承諾，兩造間之昇降機之配件更換工程合約即未
        成立。〔二〕被上訴人員工黃明達日後雖有簽字，惟其簽認僅代表確認更換
        零件，並無承諾之意思表示，此見系爭估價單上黃明進另於空白處簽註「部
        分電梯〔Ｃ一六四九一＃二，四〕尚未交機，指示器、按扭等有部分破損」
        ，而非於「同意施工簽認日期」、「工程完工簽認日期欄」上簽字自明。〔
        三〕黃明達僅係被上訴人工地主任，並無代理權限代理被上訴人與上訴人簽
        立系爭更換工程合約。〔四〕代理人須於代理權限內所為之意思表示，方對
        本人直接發生效力，證人黃明達於原審證稱：財務部分非其所負責，既非於
        證人黃明達代理權限內所可為之意思表示，又怎有上訴人所稱之代理權甚或
        表見代理之存在等為辯，爰求為判決駁回上訴。
丙、得心證之理由：
    壹、關於上訴人主張「兩造間簽有『昇降機之配件更換工程合約』，更換費「貳
        拾壹萬貳仟陸佰貳拾伍元」等事實，為被上訴人爭執否認。查：
        一、上訴人就其主張之此部份事實，係提出「估價單影本壹件」為據〔附本
            院卷第三五頁，原審卷第八頁、第四四頁、第八九頁同，如本判決附件
            〕。惟：系爭「估價單」載明「業主：樂『同』建設股份有限公司」，
            顯見，上訴人係以樂『同』建設股份有限公司為『要約』之相對人〔上
            訴人對於樂『同』建設股份有限公司之訴，業經原審判決駁回，未據上
            訴，業已確定〕，並非以被上訴人樂「全」建設股份有限公司為要約之
            相對人，已難懸揣何以被上訴人樂「全」建設股份有限公司竟成系爭「
            昇降機之配件更換工程合約」之當事人。
        二、關於上訴人主張：系爭估價單上所載「本估價單有效期限：二十天」，
            並非指系爭估價單設有二十天之承諾期限，而是指該估價單內所填價格
            之有效期限。縱被上訴人遲於此期間內為承諾，惟遲到之承諾視為新要
            約，上訴人於接獲此要約後，即依約完成此系爭估價單內所載之零件更
            換，契約即為成立部份，亦為被上訴人爭執否認。查：
            〔一〕「承諾」云者，乃指要約之受領人，以與要約結合，使其成立契
                  約為目的，而同意於要約之意思表示。
            〔二〕查附件所示估價單摘要欄記載：
                  PIM-D220 指示器按鈕〔C-6492#3,4〕四式，單價12000.，總價
                  48000。
                  PIM-D220 指示器按鈕〔C-6492#1,2〕二式，單價12000.，總價
                  24000。
                  PIM-D220 指示器按鈕〔C-6491#1〕  四式，單價12000.，總價
                  48000。
                  車廂風扇日光燈座組立〔C-6491#3〕 一式，單價2500. ，總價
                  2500。
                  二次整理工時                    160HR，單價500.  ，總價
                  80000。
                  營業稅                           5%    單價10125.，總價
                  10125。
                  〔以上參見原卷第八頁─如本判決附件〕。
            〔三〕上訴人於八十五年一月十七日出具「電梯出廠證明書」貳紙與被
                  上訴人，記載「生產編號：C6491#1-6」 〔參見原審卷第七０頁
                  〕、「生產編號：C6492#1-4」〔參見原審卷第七二頁〕， 此有
                  被上訴人提出之「電梯出廠證明書影本貳件」足參〔附原審卷第
                  七０頁、第七二頁〕，據此酌之，上訴人原承造之電梯計有「C6
                  491#1-6」、「C6492#1-4」合計『壹拾部』；上訴人提出之前開
                  估價單開列『待更換』之指示器按鈕、車廂風扇日光燈座組立等
                  機件，係分列於編號「C-6492#3」、「C-6492#4」、「C-6492#1
                  」、「C-6492#2」、「C-6491#1」、「C-6491#3」等電梯。
            〔四〕前開估價單，經證人黃明達註記：「C-6491#2.4，部份電梯尚未
                  交機，指示器、按鈕等，有部份破損。」〔如附件〕。析其記載
                  之意旨，係指編號「C-6491#2」、「C-6491#4」等貳部電梯，有
                  上述情事。查黃明達記載上情之電梯『編號』，與上訴人提出之
                  估價單載示『待更換』機件之電梯編號『完全不同』，何從遽謂
                  證人黃明達記載上情為『承諾』？上訴人指證人黃明達上項記載
                  為『承諾』，並據之謂「遲到之『承諾』視為新要約」云云，即
                  嫌無據。
        三、關於上訴人另主張「證人黃明達確將系爭估價單帶回被上訴人公司處理
            ，被上訴人公司知道此筆估價單及零件費用，未為反對之意思表示，並
            准許上訴人進入此工地進行零件更換工程，即上訴人與被上訴人二者間
            確有更換系爭零件之合意。」、「倘若黃明達無代理被上訴人公司之權
            ，上訴人於系爭估價單簽訂後，便立即施作更換零件之工程，被上訴人
            明知卻無反對之意思表示，依民法第一百六十九條表見代理之法理，被
            上訴人亦應負授權人之責任。」等部份，被上訴人則以黃明達無代理權
            限代理被上訴人與上訴人簽立系爭更換工程合約，亦無表見代理之情事
            ，兩造就之即有爭執。查：
            〔一〕「由自己之行為表示以代理權授與他人，或知他人表示為其代理
                  人而不為反對之表示者，對於第三人應負授權人之責任。」，為
                  民法第一百六十九條前段明定。所謂「他人表示為其代理人」，
                  該他人之表示方法固無限制，例如以口頭，或於書信，或依廣告
                  ，自稱為某某之代理人，或屢次逕以某某代理人之名義與第三人
                  訂約等是。惟「本人知而不為反對之意思表示」，須本人實際上
                  知其事實，縱其不知係由於本人之過失，亦無前開條文之適用。
                  又本人除受通知外，以不知為原則，故主張知此事實者，應負舉
                  證責任。
            〔二〕上訴人主張之估價單〔如附件〕，記載「業主：樂『同』建設股
                  份有限公司」，下簽「黃明達 11/4 」，姑不論黃明達另加註「
                  C-6491#2.4，部份電梯尚未交機，指示器、按鈕等，有部份破損
                  。」是否為『承諾』，即以其記載之形式觀之，黃明達係表示其
                  為「樂『同』建設股份有限公司」之『代理人』，縱證人黃明達
                  確將附件所示估價單『帶回被上訴人公司處理』，被上訴人能知
                  悉者，充其量僅係證人黃明達表示其為「樂『同』建設股份有限
                  公司」之代理人，被上訴人實無從據附件估價單記載情節，知悉
                  證人黃明達有無、如何對上訴人表示其為被上訴人之代理人，果
                  被上訴人未為「反對之意思表示」，亦無從令被上訴人負授權人
                  之責任。上訴人主張被上訴人應負授權人之責任，實嫌乏據。
        四、關於上訴人主張「被上訴人於原審提出之答辯書對於系爭估價單之存在
            、系爭工程已驗收完成及系爭估價單內所列之金額均無異議，按民事訴
            訟法第二百七十九條之規定，即產生『自認』之效果。」部份：
            〔一〕民事訴訟法第二百八十條第一項之規定，係指當事人對於他造主
                  張之事實，於言詞辯論時，消極的不表示意見，法律擬制其為自
                  認而言，此與同法第二百七十九條第一項所定自認，必須當事人
                  對於他造主張之事實，積極的表示承認之情形有別，兩者在法律
                  上之效果亦不相同。前者本無自認行為，不生撤銷自認之問題，
                  依同法第一百九十六條第一項規定，應許當事人於言詞辯論終結
                  前，隨時為追復爭執之陳述，此項追復依同法第四百三十六條之
                  一第三項準用同法第四百四十七條前段之規定，於簡易訴訟之第
                  二審程序，仍得為之〔最高法院七十一年度台上字第三五一六號
                  判例意旨參照〕。
            〔二〕上訴人主張「被上訴人於原審提出之答辯書對於系爭估價單之存
                  在、系爭工程已驗收完成及系爭估價單內所列之金額均無異議」
                  等情，僅係被上訴人「消極的不表示意見」，並非「積極的表示
                  承認」，縱如上訴人主張情節，亦僅生民事訴訟法第二百八十條
                  第一項前段之「視同自認」之效果，不生同法第二百七十九條第
                  一項所定「自認」之效果，按諸前述，被上訴人自得於第二審言
                  詞辯論終結前，隨時為追復爭執之陳述。
            〔三〕析索被上訴人否認兩造間有系爭『昇降機之配件更換工程合約』
                  之法律關係存在，兩造自有爭執，即非「自認」或「視同自認」
                  ，無從據上訴人主張情節為有利於上訴人之論據。
        五、綜據前述，關於上訴人主張「兩造間簽有『昇降機之配件更換工程合約
            』，更換費『貳拾壹萬貳仟陸佰貳拾伍元』」之事實，不能認為真正。
            上訴人據所主張之系爭『契約關係』，訴請被上訴人給付右開款項，即
            嫌乏據。原審駁回上訴人之訴，所持理由，與本院所執右開理由稍殊，
            惟本院據右開理由，仍認原審判決結論並無不當，應認上訴人之上訴為
            無理由。
    貳、本件事證已臻明確，兩造其餘攻擊防禦方法，經本院審酌後，或與本件之爭
        點無涉，或對本件判決之勝負不生影響，爰不逐一論列，附此敘明。
丁、據上論結，本件上訴為無理由，依民事訴訟法第四百三十六條之一第三項、第四
    百四十九條第二項、第七十八條，判決如主文。
中　　　華　　　民　　　國　　九十一　　年　　 九   　　月　　二十四　　日
                                    臺灣板橋地方法院民事第二庭
~B審判長法官　陳忠行
~B法　　　官　林海祥
~B法　　　官  陳福來
右正本證明與原本無異。
本判決不得上訴。
中　　　華　　　民　　　國　　九十一　　年　　 九   　　月　　二十四　　日
~B法院書記官　李威賜
